臺北高等行政法院判決
                                   110年度交上再字第24號
再審  原告  蔡宗成                                      
再審  被告  桃園市政府交通事件裁決處                  

代  表  人  張丞邦（處長）                  
訴訟代理人  黃一鳴  律師
上列當事人間交通裁決事件，再審原告對於中華民國110年7月5
日本院109年度交上字第352號判決，本於行政訴訟法第273條第1
項第1款事由，提起再審之訴，本院判決如下：
    主　文
再審之訴駁回。
再審訴訟費用新臺幣柒佰伍拾元由再審原告負擔。
    理  由
一、事實概要：
    再審原告所有車牌號碼000-0000號自用小客車（下稱系爭車
    輛），於民國108年5月8日21時44分許，行經高雄市大社區
    學府路時，經民眾檢舉由高雄市政府警察局仁武分局員警以
    高市警交相字第BZG112696號舉發違反道路交通管理事件通
    知單，舉發再審原告有「車牌不依指定位置懸掛」之違規事
    實，違反道路交通管理處罰條例（下稱處罰條例）第12條第
    1項第7款規定，並載明應於108年7月15日前到案。嗣經再審
    原告於108年7月15日到案陳述意見，再審被告仍認其有「號
    牌不依指定位置懸掛」之違規事實明確，乃依處罰條例第12
    條第1項第7款、第2項等規定，以109年2月18日桃交裁罰字
    第58-BZG112696號違反道路交通管理事件裁決書（下稱原處
    分）裁處再審原告罰鍰新臺幣5,400元，吊銷汽車牌照，並
    於同日送達再審原告。再審原告不服，提起行政訴訟，經臺
    灣桃園地方法院109年度交字第65號行政訴訟判決（下稱原
    判決）撤銷原處分。再審被告不服，提起上訴，經本院109
    年度交上字第352號判決（下稱原確定判決）廢棄原判決，
    駁回再審原告在第一審之訴。再審原告不服，遂提起本件再
    審之訴。
二、再審原告主張略以：
(一)原確定判決係依再審被告之說法作為依據，然道路交通安全
    規則第11條第1項第1款原文並非如此規定，否則應寫為：「
    汽車號牌懸掛位置，首應懸掛於原設有固定位置，若該車輛
    無原設有固定位置，應依下列規定懸掛固定：一、汽車號牌
    每車兩面，應正面懸掛於車輛前後端之明顯適當位置。」所
    以原確定判決之解釋與條文文義差很多。
(二)車牌作用是作為汽車的身分證，是識別一輛車最明顯及最有
    效方式，若車輛違規或發生事故，可由車牌上號碼找到車主
    或車輛相關資料，所以必須懸掛在明顯處，讓人能看到，且
    不能有塗改或不清楚，所以汽車車牌制度建立緣由，非單純
    貫徹主管機關之車籍管理，亦在上述情形時可方便發現違規
    或肇事車輛駕駛人予以究責，具有辨識路上行駛中車輛之特
    定功效，對於道路交通安全之管理、維護，自屬重要。
(三)依道路交通安全規則第11條第1項第1款、處罰條例第12條第
    1項第7款之規定，就是1輛汽車可看到的面有前、後、左、
    右、上等面，車廠為方便客戶懸掛車牌，設計了掛牌位置，
    也就是條文中所說「原設有固定位置」，但各家車廠不同車
    款所設置的車牌固定位置都不相同，大致可分二種，一種是
    在後車門上，有置中、偏左和偏右，離地面高度也不一樣；
    另一種是在車輛後保險桿上，只有置中，距離地面高度也不
    一樣，各家車廠所依據之法律依據即是道路交通安全規則第
    11條第1項第1款後半段規定，全世界都一樣，都是在車輛的
    前後端之明顯適當位置，不會在車輛的左側、右側，更不會
    在車頂或是後門上方或是在引擎蓋上。若依原確定判決理由
    ，若車廠未依法律依據，把「原設有固定位置」設計在左側
    車門上、或是右側車門上、或是引擎蓋上、或是後車門上方
    ，請問有違規嗎？此一位置既依法源設計，也是要依法源規
    範作為判決依據，依原確定判決理由，豈非把工程師設計構
    想的「原設有固定位置」的法律位階高於「汽車號牌每車兩
    面，應正面懸掛於車輛前後端之明顯適當位置」之法源，行
    得通嗎？又條文中提到「除原設有固定位置外」，就是排除
    「原設有固定位置」之意，所以條文整句話意思是「必須依
    下面規定懸掛固定：汽車號牌每車兩面必須正面懸掛於車輛
    前後端之明顯適當位置」，這是主要而不能被排除的，「原
    設有固定位置」是次要而可以被排除的。如果忽略法源重要
    性，強調車牌必須固定「原設有固定位置」，是本末倒置的
    作法，「原設有固定位置」一定是在明顯適當位置，但明顯
    適當位置不一定有「原設有固定位置」。
(四)司法審判必須依法條審理，就是依法條原意作審判，不是依
    個人解釋，而扭曲法條原意去做判決。員警或公務人員不太
    懂中文文法或法規用語之意思，畢竟非其等專業，弄錯還需
    司法給予糾正。法規是大家必須遵守（包括公務人員和司法
    人員），再審原告明明有依法源，也就是主要的道路交通安
    全規則第11條第1項第1款「汽車號牌每車兩面，應正面懸掛
    於車輛前後端之明顯適當位置」，固定汽車號牌，原確定判
    決卻以次要的號牌必須懸掛在「原設有固定位置」，明顯與
    前開規定不同，查遍所有處罰條例及道路交通安全規則，沒
    有一條法規說號牌只能固定在「原設有固定位置」，所以原
    確定判決理由是審判者個人解釋凌駕於法源的意思，如何讓
    人信服？臺灣是法治社會，不是人治社會，司法審判若依審
    判者自己自由解釋法規的意思，民眾是否也可自由解釋法規
    的意思？再審原告堅持判決必須依法審判，法規沒規定之行
    為，就無違法，審判者不能臨時自立法規自己判決或以錯誤
    解釋套用法規，強制民眾罪責。司法是實踐正義的最後防線
    ，爰依行政訴訟法第273條規定，提起再審，希望能還再審
    原告正義與清白，不要讓錯誤的判決，成為司法界的笑柄。
(五)並聲明：⑴廢棄原確定判決；⑵撤銷原處分。
三、再審被告答辯略以：
(一)參照交通部90年7月3日交路九十字第039253號函釋、高雄高
    等行政法院102年度交上字第7號判決意旨，車輛原設有號牌
    之固定位置，車輛所有人本應按此設計位置懸掛號牌，不可
    擅自予以變換更動，否則，人人皆可任隨己意懸掛號牌，並
    按其個別主觀認定懸掛位置是否明顯而適當，則除在公路監
    理機關於車輛過戶及汽車定期檢驗時，方有機會檢查車輛之
    號牌外，亦僅有在發生車輛遭人檢舉或為警舉發有違規行為
    之情形，始有檢查車輛號牌之可能，如此一來，若容認一般
    車輛所有人於車輛出廠後即可擅自在號牌上加裝設備或移置
    別處，待車輛檢驗時，方始送回公路監理機關查驗，在此車
    輛查驗以前，豈不僅能依賴交通員警之巡邏取締，始可維持
    汽機車號牌制度之運作，此不但使公路監理機關車輛檢驗管
    理制度，難以發揮功能，更有礙交通警察稽查交通違規案件
    之舉發認定。因此，若車輛號牌未依原設有固定位置懸掛，
    姑不論所懸掛之位置是否明顯而適當，即屬不合道路交通安
    全規則第11條第1項所規範懸掛車輛號牌之規定，進而該當
    處罰條例第12條第1項第7款所定「不依指定位置懸掛」之違
    規行為。
(二)並聲明：再審原告（即原審原告）之訴均駁回。　　
四、本院之判斷：
(一)按「有下列各款情形之一者，得以再審之訴對於確定終局判
    決聲明不服。但當事人已依上訴主張其事由或知其事由而不
    為主張者，不在此限：一、適用法規顯有錯誤。」行政訴訟
    法第273條第1項第1款定有明文。上開規定，依同法第237條
    之9第3項規定，於交通裁決事件之再審準用之。而所謂「適
    用法規顯有錯誤」，係指確定裁判所適用之法規與該案應適
    用之法規相違悖，或與司法院現尚有效之解釋、或最高行政
    法院尚有效之判例有所牴觸而言；確定判決消極的不適用法
    規，則以顯然影響裁判者，始屬行政訴訟法第273條第1項第
    1款所定適用法規顯有錯誤之範圍，此參司法院釋字第177號
    解釋意旨甚明。至於法律上見解之歧異，再審原告對之縱有
    爭執，亦難謂為適用法規顯有錯誤，而據為再審之理由（最
    高行政法院97年度判字第360、395號判決及62年判字第610
    號判例參照）。次按「再審之訴顯無再審理由者，得不經言
    詞辯論，以判決駁回之。」行政訴訟法第237條之9第3項準
    用同法第278條第2項定有明文。是當事人雖已主張其再審之
    訴具備行政訴訟法第273條第1項各款規定之要件，而經法院
    審查結果其實無此事由者，則其再審之訴即為顯無理由。
(二)經查：
  1.本件依再審原告前開主張內容，核屬係對原確定判決適用法
    規顯有錯誤而為主張，應認其係依行政訴訟法第273條第1項
    第1款事由而提起再審之訴，先予敘明。
　2.本件原確定判決廢棄原判決，並駁回再審原告在第一審之訴
    ，其理由業已敘明：衡諸汽車號牌制度建立之緣由，非僅單
    純在貫徹主管機關之車籍管理，車輛依指定位置懸掛號牌，
    且具易於辨識及特定路上行駛中車輛之功用，基於道路交通
    安全之管理、維護等公益目的，立法者課以汽車所有人必須
    依指定位置懸掛號牌之作為義務，並設行政罰之制裁制度。
    而汽車所有人有無依前揭處罰條例第12條第1項第7款之規定
    懸掛車牌，道路交通安全規則第11條第1項已明定，首須判
    斷該牌號有無懸掛於「原設有固定位置」，倘汽車原設有懸
    掛號牌之固定位置，即不得擅自更動而另尋其他位置懸掛號
    牌。若汽車並無「原設有固定位置」之情狀，始須再行參酌
    其所懸掛之號牌有無符合道路交通安全規則第11條第1項各
    款規定。原判決以經當庭勘驗採證光碟結果，系爭車輛後行
    李廂尾門之中央係掛設一面紅底白字之「00-11」號車牌，
    而白底黑字之「000-0000」號車牌則係掛於下方保險桿之中
    央；復與系爭車輛相同車款之照片比對，認系爭車輛於車尾
    懸掛號牌之位置，並非該車款原廠設計之處等情在案。則系
    爭車輛之號牌確未懸掛於「原設有固定位置」，既為原審所
    確定之事實，依前揭說明，已違反處罰條例第12條第1項第7
    款號牌不依指定位置懸掛之規定，上訴人（按：即再審被告
    ，下同）以原處分裁處罰鍰及吊銷汽車牌照，自無不合。原
    判決以系爭車輛於車尾懸掛號牌之位置，固非該車款原廠設
    計之處，惟該車號牌仍係正面懸掛於後保險桿中央，且可明
    顯辨識其號牌字樣，尚屬明顯適當，合於道路交通安全規則
    之要求為由，而撤銷原處分，即有適用法規不當之違法。上
    訴人執此指摘原判決違背法令，自屬有據。綜上所述，原判
    決既有上開適用法規不當之違背法令事由，上訴意旨求予廢
    棄，為有理由。且因本件依原審確定之事實已臻明確，爰依
    行政訴訟法第259條第1款規定，由本院自為判決，並駁回被
    上訴人（按：即再審原告）在第一審之訴等節（見原確定判
    決第3-4頁，本院卷第105-106頁）。再審原告主張原確定判
    決未合法解釋道路交通安全規則第11條第1項第1款及處罰條
    例第12條第1項第7款之規定，逕認其有違反上開規定之違規
    行為事實，適用法規顯有錯誤云云，然核原確定判決上述關
    於適用道路交通安全規則第11條第1項第1款及處罰條例第12
    條第1項第7款之法律見解，難謂有顯然不合於法律規定情形
    。再審原告所為前開主張各情，核屬其主觀之歧異見解，核
    與行政訴訟法第273條第1項第1款所規定「適用法規顯有錯
    誤」之再審事由要件，尚有未合。再審原告據以提起再審之
    訴，顯非有據。 　　　　 
五、綜上所述，再審原告主張原確定判決有行政訴訟法第273條
    第1項第1款之再審事由而提起再審之訴，顯無再審理由，爰
    不經言詞辯論，逕以判決駁回之。
六、據上論結，本件再審之訴為顯無理由，依行政訴訟法第237
    條之8第1項、第237條之9第3項、第278條第2項、第281條、
    第98條第1項前段，判決如主文。　　
中　　華　　民　　國　　110　 年　　12 　 月　　1　　 日
                    臺北高等行政法院第一庭
                              審判長法  官　許瑞助 
                                    法  官　孫萍萍 
                                    法  官　林家賢
上為正本係照原本作成。
不得上訴。
中　　華　　民　　國　　110　 年　　12　  月　　1　　 日
                                    書記官  許婉茹